【裁判字號】    94,易,2198
【裁判日期】    950516
【裁判案由】    毒品危害防制條例
【裁判全文】
臺灣臺中地方法院刑事判決              94年度易字第2198號
公  訴  人  臺灣臺中地方法院檢察署檢察官
被      告  丙○○
選任辯護人  郭隆偉律師
上列被告因違反毒品危害防制條例案件，經檢察官提起公訴（94
年度偵續一字第44號），本院判決如下：
    主    文
丙○○無罪。
    理    由
一、公訴意旨如起訴書所載（詳附件）。
二、按犯罪事實應依證據認定之，無證據不得認定犯罪事實；不
    能證明被告犯罪者，應諭知無罪之判決，刑事訴訟法第154
    條第2項、第301條第1 項前段分別定有明文。次按告訴人之
    告訴，係以使被告受刑事訴追為目的，是其陳述是否與事實
    相符，仍應調查其他證據以資審認（最高法院52年台上字第
    1300號判例意旨參照）。又認定犯罪事實所憑之證據，雖不
    以直接證據為限，間接證據亦包括在內；然而無論直接或間
    接證據，其為訴訟上之證明，須於通常一般之人均不致有所
    懷疑，而得確信其為真實之程度者，始得據為有罪之認定，
    倘其證明尚未達到此一程度，而有合理之懷疑存在時，事實
    審法院復已就其心證上理由予以闡述，敘明其如何無從為有
    罪之確信，因而為無罪之判決，尚不得任意指為違法（最高
    法院76年台上字第4986號判例意旨參照）。
三、公訴人認被告丙○○涉犯毒品危害防制條例第8條第3項轉讓
    第三級毒品罪嫌，無非以證人乙○○、甲○○於警詢之指認
    、證人乙○○持用之0000000000號電話之通訊監察譯文及證
    人陳坤男之證述為依據。訊據被告堅詞否認有何犯行，辯稱
    ：0000000000號電話並非伊所持用，伊於92年10月8 日晚上
    曾在水舞饌餐廳等朋友時，見到乙○○並與之聊天，而後伊
    離去至朋友經營之PUB外時，遭警察臨檢，伊並未轉讓K他命
    給乙○○、甲○○等語；辯護人則以：監聽譯文無法證明是
    被告與證人乙○○之通聯，又證人乙○○及甲○○於鈞院作
    證時，均證稱其於警局之指認不實，況且，警方盤查被告時
    ，並未查獲任何犯罪跡證，並無任何證據足資證明被告有轉
    讓K他命之犯行等語置辯。經查：
  (一)按被告以外之人於審判外之言詞或書面陳述，除法律有規定
    者外，不得作為證據，從而警詢、偵查中之筆錄雖作成於修
    法前，仍屬傳聞證據，並非依刑事訴訟法施行法第7條之3但
    書之規定，當然取得證據能力，仍應依刑事訴訟法第159 條
    之1第2項、第159條之2、第159條之3、第159條之5之規定，
    以判斷其是否有證據能力，此有最高法院94年台上字第5941
    號判決意旨可參。證人乙○○及甲○○於警詢時雖供稱並指
    認被告即為販賣K他命之PETER即彼得（見92年度偵字第2001
    9 號卷一第11頁、第22頁、第56頁），惟證人乙○○及甲○○於偵查初訊時均供稱：不確定彼得是否就是被告等語（見
    92年度偵字第20019 號卷一第141頁、第147頁），證人乙○○到庭結證稱：伊與PETER相約見面購買K他命，警方有提供
    照片要伊指認PETER，但3 張照片均非PETER，警方指示伊要
    指認被告，伊不知原因，好像是警察有查過被告之資料，當
    時是在庭上之陳坤男及另外1、2個警員，要伊指認被告，PE
    TER 並非在庭之被告等語（見本院卷第76頁至78頁）；證人
    甲○○到庭結證稱：在警局時警員有提供照片讓伊指認，伊
    忘了是否有指認，但記得警察有叫伊在照片上簽名，警察說
    伊在上面簽名就對了，伊當時剛用完K 他命，藥性還在，頭
    昏昏的，伊就簽名了，被告並非當天交K 他命給伊之人等語
    （見本院卷第82頁、第84頁），證人乙○○、甲○○於本院
    之證言，業經具結以確保其證言之真實性，其等於警詢所為
    之供述及指認，既與審判中之證述不符，是證人乙○○、甲○○於警詢之供述及指認，依刑事訴訟法第159條之2規定，
    不得作為證據，自難執此而為不利被告之認定，合先敘明。
  (二)證人乙○○持用之0000000000號電話經臺灣臺中地方法院檢
    察署以其涉有毒品危害防制條例第4 條之罪嫌，實施通訊監
    察，且上開電話於92年10月7 日20時58分至22時10分，有與
    自稱凡尼之朋友的男子所持用之0000000000號電話通話，並
    相約在臺中市○○路與中港路之水舞饌餐廳見面，當日確有
    碰面等情，有該署通訊監察書、通訊監察書電話附表、監聽
    譯文等在卷可稽（見92年度偵字第20019 號偵查卷一第85頁
    至86頁、第89頁至90頁），堪信為真實。惟上開通話之錄音
    帶經送內政部警政署刑事局作聲紋鑑定結果，覆稱：送鑑錄
    音帶內語音樣本受雜訊干擾，經輸入分析儀檢視結果，認其
    中待鑑語者（即上開與證人乙○○通話之男子）語音樣本之
    品質及可比對數量均不符鑑驗需求，因此本案無法辦理等情
    ，有該局95年2月6日刑鑑字第0950009705號函在卷可稽（見
    本院卷第45頁）。而證人陳坤男即查獲證人乙○○、甲○○
    之員警於95年4 月18日到庭結證稱：依監聽內容與證人乙○○通話是男生，所以在拍攝V8時，有以伊之手機撥打000000
    0000之電話，伊有看到被告接電話，伊就掛斷，伊只是要確
    認被告是否即為0000000000號電話門號之使用人等語（見本
    院卷第89頁）。另證人陳緯弘即與證人陳坤男共同查獲證人
    乙○○、甲○○之員警於95年5月2日到庭結證稱：證人陳坤
    男有打電話給證人乙○○、甲○○之上手，要確認上手是當
    天與證人乙○○、甲○○同桌聊天之哪一人，證人陳坤男要
    打電話時，有叫大家不要講話，他要打電話給上手測試一下
    ，打完電話，並未向伊等表示是打何號碼等語（見本院卷第
    102頁至103頁）。然證人陳坤男於92年10月31日經檢察官詢
    問：如何認定被告有販賣K 他命給證人甲○○、乙○○時，
    結證稱：被告以0000000000號電話打至證人乙○○之000000
    0000號電話，因從92年10月9日的通訊監察譯文可看出00000
    00000 號電話與證人甲○○、乙○○有毒品交易，該電話之
    聲請者係是一個外勞等語（見92年度偵字第20019 號偵查卷
    二第19頁），證人陳坤男於偵查中作證時，距其於92年10月
    9日凌晨查獲證人乙○○、甲○○之時間不到1個月，當時並
    未提及有以其自有之手機撥打0000000000號電話，經被告拿
    起電話接聽，才確認被告即為該電話之持用人等情，亦未提
    出其持用之電話於上開時間確有撥打0000000000號電話之通
    聯紀錄，況該門號經本院函查結果，係本國人黃大瑋所租用
    ，租用期間為92年2月19日至94年4月1 日，有和信電訊股份
    有限公司函覆之資料在卷可稽（見本院卷第34頁），與其於
    偵訊時所為該電話之持用人係一外勞之證述不符，是其當時
    撥打之電話是否即為0000000000號，已屬有疑。又其於本院
    作證時，距當初查獲時間已逾2 年半，且在該案查獲前後至
    今之期間內，不可能只有承辦該案之情形下，對於當時之事
    實經過，能否清楚記憶而無錯誤發生之可能性，亦值商榷。
    再證人陳緯弘於本院作證時，自承證人陳坤男有告知因證人
    乙○○之案件，要其出庭作證，而本院係因證人陳坤男向檢
    察官證述其撥打0000000000號電話時，證人陳緯弘有看到，
    才傳喚其到庭作證，是證人陳緯弘所為：證人陳坤男有撥打
    上手電話等語之證述，亦難排除係經證人陳坤男告知而為附
    和證述之可能性。
  (三)警方當初係以證人乙○○涉有毒品危害防制條例第4 條之罪
    嫌，而對其持用之0000000000號依法電話實施通訊監察，經
    監聽結果，獲悉0000000000號電話之持用人於92年10月7 日
    與之聯絡，提及可以幫證人乙○○處理其要的「東西」，並
    相約當天晚上10時在上開水舞饌餐廳見面，證人陳坤男才依
    現譯台之通知至上開餐廳附近之公益路上蒐證，並以Ｖ8 拍
    攝證人乙○○與被告見面之情形，因當天距離遠，且現譯台
    未發現有毒品交易情形，所以未取締，在被告離開後，經尾
    隨被告所駕之車輛至廣三百貨旁巷內，以被告違規停車為由
    ，盤查被告之身分，而確定其駕駛之車型、車號、顏色及身
    分，被告有主動打開後行李箱供檢查，當天會對被告攔查，
    係因在證人乙○○與上手相約見面之時、地，見到被告與證
    人乙○○見面，且以0000000000號電話與證人乙○○通話者
    是男性等情，業據證人陳坤男到庭結證明確（見本院卷第86
    頁至89頁）。證人乙○○在為警查獲前之1或2 日，與PETER
    相約在上開水舞饌餐廳見面，抵達後，在該餐廳設置之廁所
    旁見到PETER，PETER走得很急，要證人乙○○先進去，證人
    乙○○在要進入時，見到被告1 人坐在露天座，就過去與被
    告聊天，並打電話叫證人甲○○過來，後來被告就先行離開
    等情，業據證人乙○○證述甚詳（見本院卷第76頁）。是被
    告於警方以V8蒐證時，雖有在場與證人乙○○聊天之事實，
    亦無從執此遽認被告即係以0000000000號電話與證人乙○○
    相約見面之人。又證人陳坤男證稱：伊於92年10月9 日經現
    譯台通知去現場時，看到PETER 的車型、顏色，沒有看到車
    號，與伊之車同向，證人乙○○或甲○○其中1 人與坐在車
    上之PETER說話，PETER的車準備離開，一組人去追車，但車
    往西疾駛，後來沒有追到該車，當時PETER的車與伊之座車
    同向，二車相距10至15公尺，沒有親眼看到交易情形，只看
    到駕駛座有人，但沒有看清楚車內有無其他人，因該車疾駛
    逃掉，伊之同仁沒有繼續追等情，業據證人陳坤男結證明確
    （見本院卷第85頁、第88頁）；證人陳緯弘則證稱：伊於查
    獲證人乙○○當天，是與陳坤男同一部車，有看到同一部上
    手的車子出現，印象中伊看到證人乙○○的上手的車要走，
    要發動車子時，已來不及追就沒有追，當天共有三部車，全
    都沒有去追上手的車等語（見本院卷第105 頁），則證人陳
    坤男、陳緯弘就有無開車追交付K 他命予證人甲○○之人所
    駕之車輛一節，彼此證述已不一致，且在證人陳坤男、陳緯
    弘經錄影蒐證並盤查被告之車輛後，主觀上已先行認定被告
    即為上手，查獲當天又是在時間緊急下見到上手之車等情形
    下，其等所為當天有見到與被告遭臨檢同型、同色之車輛逃
    逸之證言，其真實性即有可疑，更何況，被告遭盤查之車輛
    型式及顏色，並非獨一無二，證人陳坤男、陳緯弘並未見到
    逃逸車輛之車號，逕以車輛之外觀即車型及顏色作為判斷依
    據，亦難期精確無誤。
  (四)綜上可知，被告所為之辯解，應可採信。依刑事訴訟法第16
    1條第1項之規定，檢察官就被告犯罪事實應負舉證責任，並
    指出證明之方法，對於其所訴之被告犯罪事實，應負提出證
    據及說服之實質舉證責任，倘所提出之證據不足為被告有罪
    之積極證明，或其闡明之證明方法無從說服法官以形成被告
    有罪之心證，基於無罪推定之原則，自應為被告無罪之諭知
    ，本件既存有合理懷疑，而致本院無法形成被告有罪之確切
    心證，自屬不能證明被告犯罪，應為被告無罪之諭知。
據上論斷，應依刑事訴訟法第301條第1項，判決如主文。
本案經檢察官丁○○到庭執行職務
中    華    民    國     95    年     5    月    16   日
                  刑事第二庭   審判長法  官  林清鈞
                                     法  官  郭書豪
                                     法  官  林慧英
上正本證明與原本無異。
如不服本判決，應於送達後10日內向本院提出上訴狀（須附繕本
），上訴於臺灣高等法院臺中分院。
                                     書記官  廖碩薇
中    華    民    國    95    年    5     月    16    日


司法院資訊處製作；財團法人民間司法改革基金會備份。
